【裁判字號】    92,交聲,547
【裁判日期】    921231
【裁判案由】    聲明異議
【裁判全文】
臺灣高雄地方法院交通事件裁定                   九十二年度交聲字第五四七號
    原處分機關  高雄市政府
    異  議  人  甲○○
    即受處分人
列受處分人因違反道路交通管理處罰條例案件，對於高雄市政府民國九十二年十二月
一日所為之高市府交裁字第裁三二─ＺＥ0000000號裁決，聲明異議，本院裁
定如左：
    主  文
異議駁回。
    理  由
一、異議意旨如附件異議狀所載。
二、按汽車行駛高速公路，不得在路肩上行駛，或利用路肩超越前車或倒車。又汽車
    行駛於高速公路或設站管制之道路，而不遵守管制之規定者，處汽車駕駛人新台
    幣三千元以上六千元以下罰鍰，並記違規點數一點，高速公路交通管制規則第九
    條第一項第二款、道路交通管理處罰條例第三十三條分別定有明文。
三、受處分人即異議人甲○○於民國（下同）九十二年九月二十二日七時十一分許，
    駕駛車牌號碼Ｋ二－七八０二號自用小客車，行經國道一號高速公路三六八公里
    九百公尺南向處未依規定車道行駛，經內政部警政署國道公路警察局第五隊岡山
    分隊員警拍照存證，逕行舉發其有「行駛路肩」之行為，並填製內政部警政署國
    道公路警察局公警局交字第ＺＥ0000000號舉發違反道路交通管理事件通
    知單，惟異議人於應到案日期（九十二年十一月十二日）前到案陳述不服舉發，
    裁決機關認無理由而於九十二年十二月十一日裁決處罰鍰新台幣（下同）三千元
    ，並記違規點數一點（裁決書舉發違規事實誤載為利用路肩超車），有前揭舉發
    違反道路交通管理事件通知單影本一件、舉發照片影本一張及裁決書一件附卷可
    稽。
四、雖異議人辯稱：國道一號公路三六八公里九百公尺處因工程施工，不宜視同已建
    置完成之制式道路執法標準云云。然查：
（一）據本院依職權函查交通部台灣區○道○○○路南區工程處關於國道一號南向三
      六八公里九百公尺處，於九十二年九月間有無施工？該路段前方有無因施工而
      變更路肩標線或開放行駛路肩？又本路段是否已開放路肩行駛及其理由為何等
      事項。據該處函覆稱：「二、經查該路段該月施工管制狀況詳如附表一。三、
      該路段因鑑於台８８號快速公路自八月八日通車後，交通量驟增，致呈常態性
      壅塞現象，用路人亦常向本處反映，經本處分析評估該路段現有線形與交通量
      ，配合施工時程，於本年十一月二十八日起每日七時至十九時該施工路段開放
      小型車行駛外路肩之暫時因應措施，目前確已有效疏導該路段車流。」等語，
      此有該處九十二年十二月二十五日南工字第０九二００一一四三一號函在卷可
      稽。依前揭函文所附之３６８＋９００南下段９２年９月施工管制統計表，九
      十二年該路段有施工之日期分別為當月五日、八日、九日、二十四日、二十九
      日及三十日，故此，異議人違規之九十二年九月二十二日當日，該路段並未施
      工，是異議人前揭辯詞，自不足採。
（二）雖上開路段自九十二年十一月二十八日起，於每日七時至十九時開放小型車行
      駛路肩，然異議人違規時（即九十二年九月二十二日），並未開放小型車行駛
      路肩，既然該路段已劃分為路肩單線道，駕駛人行經該處時，即應遵守此標線
      之指示，否則苟遇緊急狀況，將使救護車、警車、消防車、故障車輛等無由自
      路肩行駛以求速達目的地或停放路肩待援，此亦高速公路一般路面均設有路肩
      之原因之一；另異議人辯稱：違規當時係上班時間，道路雍塞，車速緩慢云云
      ，此乃屬當時該路段每一駕駛人所共同面臨之問題，異議人僅得以另行他途或
      提早出門以資避免，要不得以此正當化其違規之事實；又縱使該路段很多駕駛
      人均曾違規行駛，亦屬國民法治觀念淡薄之結果，此時更應罰所當罰，而非放
      任不管，將法律規定視為棄屣，更不得因此即認每人均得如斯違規，是異議人
      就此所為之辯解，亦均無足採。從而，原處分機關以異議人違規情事明確，逕
      行裁處異議人處罰鍰三千元，並記違規點數一點，於法並無違誤或不當之處，
      異議意旨求為撤銷原裁決，非有理由，應予駁回。
據上論斷，應依道路交通案件處理辦法第十九條，裁定如主文。
中      華      民      國    九十二    年     十二     月    三十一    日
                                  臺灣高雄地方法院交通法庭
                                      法  官    張如棻
右正本證明與原本無異。
如不服本裁定，應於裁定送達後五日內，向本院提出抗告狀。
                                      書記官    李忠霖
中    華    民    國      九十三      年      一      月      二      日


司法院資訊處製作；財團法人民間司法改革基金會備份。
